【裁判字號】    98,消債抗,80
【裁判日期】    980225
【裁判案由】    聲請更生程序
【裁判全文】
臺灣高雄地方法院民事裁定            98年度消債抗字第80號
抗  告  人  甲○○
上列當事人因消費者債務清理事件聲請更生，不服本院民國98年
1 月15日97年度審消債更字第3190號駁回裁定，提起抗告，本院
裁定如下：
    主  文
抗告駁回。
程序費用新台幣壹仟元由抗告人負擔。
    理  由
一、抗告意旨略以：抗告人因不能清償債務情事，對於金融機構
    因消費借貸、自用住宅借款、信用卡或現金卡契約而負債務
    ，曾以書面向最大債權金融機構台新國際商業銀行股份有限
    公司（下稱台新銀行）請求協商，而協商不成立，且其無擔
    保或無優先權之債務總額未逾新臺幣1,200 萬元，復未經法
    院裁定開始清算程序或宣告破產，而依據消費者債務清理條
    例之規定聲請更生。詎原裁定以抗告人主動要求撤件協商，
    經裁定命抗告人補正於消費者債務清理條例（下稱本條例）
    施行後向最大債權銀行申請前置協商之證明文件，仍未經補
    正為由，而駁回抗告人更生之聲請。然抗告人於協商程序中
    ，從未曾主動要求退件，而僅向台新銀行表示無法負擔協商
    條件，原裁定以抗告人未補正申請協商證明文件而駁回抗告
    人之聲請，並非合法，爰依法提起抗告，請求廢棄原裁定等
    語。
二、按債務人對於金融機構因消費借貸、自用住宅借款、信用卡
    或現金卡契約而負債務，在聲請更生或清算前，應提出債權
    人清冊，以書面向最大債權金融機構請求協商債務清償方案
    並表明共同協商之意旨；自債務人提出協商請求之翌日起逾
    30日不開始協商，或自開始協商之翌日起逾90日協商不成立
    ，債務人得逕向法院聲請更生或清算；消債條例第151 條第
    1 項及第153 條分別定有明文。而上開協商前置主義之立法
    目的為：債務人受法院裁定開始更生或清算程序者，其生活
    、資格、權利等均將受限制，該等程序係債務清理之最後手
    段，於債務人無法與債權人協商時，始適用更生程序或清算
    程序清理其債務。債務人對於金融機構因消費借貸、自用住
    宅借款、信用卡或現金卡契約而負債務，其法律關係較單純
    明確，金融機構並已訂有債務協商機制，如能協商成立，債
    務人或不須依本條例聲請更生或清算，可疏減法院負擔，有
    效分配司法資源。為使債務人得自主解決其債務，爰設本條
    ，明定債務人對於金融機構因消費借貸、自用住宅借款、信
    用卡或現金卡契約而負債務之情形，採行協商前置主義。又
    聲請更生或清算不合程式或不備其他要件者，法院應以裁定
    駁回之，但其情形可以補正者，法院應定期間先命補正，同
    條例第8 條亦有明文。
三、經查，本件抗告人主張其有不能清償債務情事，前曾於民國
    97年10月9 日以書面向最大債權金融機構台新銀行請求辦理
    前置協商等情，固據其提出前置協商申請書為證（原審卷第
    59頁），惟抗告人於上開前置協商過程中，因無力負擔台新
    銀行提出之180 期，利率3%，月付3,555 元之協商方案，而
    於97年11月19日下午4 時5 分許與台新銀行債協部收件組承
    辦人員周信甫電話聯絡，表示撤銷該申請案件，故台新銀行
    乃據以於97年11月19日，以抗告人主動要求撤件為由，將該
    前置協商案件予以退件處理等情，此有台新銀行98年2 月19
    日台新債協98法字第60053 號函及前置協商退件通知函在卷
    可稽。是抗告人上開前置協商之申請，既係經其主動撤件而
    遭退回，則本件抗告人聲請更生，顯難認已遵循消費者債務
    清理條例第151 條第1 項之規定與全體金融機構債權人先行
    債務協商之機制，其聲請更生自不合程式，且經原審於97年
    12月24日裁定命抗告人於裁定送達後14日內補正再向台新銀
    行申請協商證明文件，抗告人於97年12月26日收受上開裁定
    後，雖於98年1 月5 日提出補正陳報狀，然遍觀該補正狀內
    容及檢附之文件，抗告人仍僅陳報上開因抗告人主動要求撤
    件而遭退件之97年10月9 日前置協商申請書及97年11月19日
    退件通知函，並無抗告人再向最大債權銀行台新銀行申請前
    置協商之證明文件，此有送達證書及補正陳報狀1 份在卷可
    稽，依上說明，自應駁回其更生之聲請。從而，原審裁定駁
    回抗告人更生之聲請，並無違誤。抗告意旨指摘原裁定不當
    ，求予廢棄另為裁定，為無理由，應予駁回。
四、據上論結，本件抗告為無理由，依消費者債務清理條例第15
    條，民事訴訟法第495 條之1 第1 項、第449 條第1 項、第
    95條、第78條，裁定如主文。
中    華    民    國    98    年    2     月    25  日
                  民事第三庭  審判長法    官  朱玲瑤
                                    法    官  藍家慶
                                    法    官  劉惠娟
以上正本證明與原本無異。
本裁定不得再抗告。
中    華    民    國    98    年    2   月    25    日
                                    書 記 官  王高山


司法院資訊處製作；財團法人民間司法改革基金會備份。
